臺灣桃園地方法院刑事判決
　　　　　　　　　　　　　　　　　　111年度審易字第242號
公  訴  人  臺灣桃園地方檢察署檢察官
被      告  吳志軍


上列被告因違反毒品危害防制條例案件，經檢察官提起公訴（11
0年度偵字第35399號），本院判決如下：
    主  文
本件公訴不受理。
    理  由
一、公訴意旨略以：被告吳志軍明知海洛因係毒品危害防制條例所
    稱之第一級毒品，不得持有，竟基於持有第一級毒品海洛因之
    犯意，於民國110年9月28日下午1時15分許前某日，在不詳
    地點向綽號強哥之人購買第一級毒品海洛因1包（毛重1公克
    ）而持有之。嗣於110年9月28日下午1時15分許，在桃園市○
    ○區○○街00號6樓1室為警查獲，扣得上開含海洛因1包。因認
    被告涉犯毒品危害防制條例第11條第1 項之持有第一級毒品
    罪嫌。
二、按起訴之程序違背規定者，應諭知不受理之判決，刑事訴訟
    法第303條第1款定有明文。次按（依修正前規定）初犯毒品
    危害防制條例第10條之罪者，必也先經觀察、勒戒或強制戒
    治執行完畢之前置程序後，5年（修正後規定已變更為3年）
    內再犯同條之罪，始符合應由檢察官依法起訴或聲請簡易判
    決處刑之要件。倘行為人初犯（依修正後之規定及最高法院
    109年度台上字第3826號刑事判決意旨，另包括距最近1次觀
    察、勒戒或強制戒治執行完畢釋放已逾3年者）上開之罪，
    由檢察官聲請法院裁定觀察、勒戒確定，在該觀察、勒戒處
    分執行之前，縱有再犯同條之罪之情形，因行為人未曾受觀
    察、勒戒或強制戒治執行完畢之處分，即與法定訴追之要件
    不符，自仍應由檢察官就後案聲請法院裁定觀察、勒戒，再
    由檢察官依保安處分執行法第4條之1規定執行其一，若檢察
    官逕對後案起訴或聲請簡易判決處刑，顯屬不合，其起訴之
    程序違背規定，法院應諭知不受理之判決，始為適法（最高
    法院100年度台非字第184號判決意旨參照）。行為人倘多次
    施用毒品犯行，法院僅需裁定1個保安處分，縱經法院多次
    裁定送觀察、勒戒，亦僅執行其一，是行為人於經裁定送觀
    察、勒戒執行完畢前，無論其施用毒品級別如何，亦不問有
    多少次施用毒品犯行，均為該次保安處分程序之效力所及，
    而不應再予單獨追訴處罰。揆諸毒品危害防制條例第20條第
    1項僅規定檢察官對於「犯毒品危害防制條例第10條者」，
    應聲請法院裁定令入勒戒處所觀察、勒戒，並未區分所施用
    之毒品之等級、種類，所以遭查獲之被告即便查獲前施用第
    一級、第二級等各式多種毒品，也不會因此需分受多次之觀
    察勒戒處分，實乃著眼於施用毒品者之觀察勒戒治療，與刑
    事追訴採一罪一罰之概念並不相同，從施用毒品處遇之立法
    目的以觀，該觀察勒戒裁定及不起訴處分之效力，均應及於
    被告預備供施用之其他毒品之持有部分始屬合理，否則一方
    面為使初犯施用第一級、第二級毒品犯行之被告藉由觀察勒
    戒、不起訴處分等程序使其得以進行比刑事追訴更有效率之
    觀察勒戒程序，另一方面卻就預備施用而尚未及施用之其他
    毒品再進行追訴處罰，就初次施用毒品者同時以不同規範目
    的之處理程序為2種相反歧異之處理，當非立法本意。質言
    之，未曾經觀察、勒戒，或距最近1次觀察、勒戒或強制戒
    治執行完畢釋放已逾3年之行為人，一旦經檢察官聲請法院
    裁定觀察、勒戒，在此觀察、勒戒裁定執行完畢前，行為人
    所犯之施用毒品罪、預備施用而未及施用之持有毒品罪，均
    應為該觀察、勒戒之程序效力所及，而不應再予單獨追訴處
    罰。否則若謂只有觀察、勒戒執行完畢前所犯不法程度較高
    之施用毒品罪可不予追訴處罰，所犯不法程度較低之預備施
    用而未及施用之持有毒品罪卻仍應論處罪刑，顯然輕重失衡
    ，亦有違立法者對施用毒品處遇之設計。
三、經查：
（一）扣案之海洛因1包，經被告於本院準備程序時供稱：扣案
      的毒品是110年9月25日買的，於同年月27日施用等語（見
      本院卷第127頁），而其於同年月27日施用毒品之犯行，
      業經新竹市警察局110年10月28日竹市警刑字第110004053
      7號刑事案件移送書移請臺灣桃園地方檢察署偵辦(見本院
      卷第63頁至第65頁)；又被告前於110年8月21日3時40分為
      警採尿前回溯26小時之某時許，施用第一級毒品海洛因1
      次，經檢察官聲請觀察、勒戒，本院於110年12月7日以11
      0年度毒聲字第2018號裁定被告應令入勒戒處所觀察、勒
      戒確定等情，此亦有本院110年度毒聲字第2018號刑事裁
      定1份在卷可佐(見本院卷第133頁至第134頁)，是依本案
      被告被查獲於110年9月28日13時15分許，其所持有第一級
      毒品可能為其施用所剩餘，即便非施用所剩餘，該持有行
      為既發生於000年00月0日裁定送觀察、勒戒前，則不能排
      除被告係預備施用而未及施用即被查獲之可能；況且，檢
      察官並未提出證據證明被告持有扣案之海洛因1包係基於
      施用以外之目的，是參諸上開說明，並本於有疑唯利被告
      之原則，應認被告本案持有第一級毒品之犯行，為其後觀
      察、勒戒之程序效力所及，而不應再予單獨追訴處罰。
（二）綜此，檢察官就被告於本案持有第一級毒品犯行提起公訴
      之起訴程序違背規定，且無從補正，應為公訴不受理判決
      。
四、至違禁物、專科沒收之物、供犯罪所用、犯罪預備之物或犯
    罪所得等，因沒收新制施行後，沒收已非附屬於主刑之從刑
    ，倘經判決公訴不受理，案內違禁物、專科沒收之物、供犯
    罪所用、犯罪預備之物或犯罪所得等，仍得由檢察官視個案
    情節另依刑事訴訟法第455條之34等規定聲請法院裁定單獨
    宣告沒收之，附此敘明。
據上論斷，應依刑事訴訟法第307 條、第303 條第1 款，判決如
主文。
本案經檢察官王文咨提起公訴。
中　　華　　民　　國　　111 　年　　8 　　月　　24　　日
                    刑事審查庭    法  官      高上茹
以上正本證明與原本無異。
如不服本判決應於收受判決後20日內向本院提出上訴書狀，並應
敘述具體理由；其未敘述上訴理由者，應於上訴期間屆滿後20日
內向本院補提理由書（均須按他造當事人之人數附繕本）「切勿
逕送上級法院」。
                                  書記官      涂頴君
中　　華　　民　　國　　111 　年　　8 　　月　　24　　日